【裁判字號】    88,交訴,47
【裁判日期】    890214
【裁判案由】    業務過失致死
【裁判全文】
臺灣嘉義地方法院刑事判決                          八十八年度交訴字第四七號
    公  訴  人  臺灣嘉義地方法院檢察署檢察官
    被      告  丁○○
右列被告因業務過失致死案件，經檢察官提起公訴（八十八年度偵字第四四三八號）
，本院判決如左︰
    主  文
丁○○從事業務之人，因業務上之過失致人於死，處有期徒刑壹年貳月。
    事  實
一、丁○○為曳引車之司機，係以駕駛為其業務之人，於民國（下同）八十八年四月
    十日下午七時許，駕駛車牌號碼ＸＱ─六０二號貨櫃曳引車，沿嘉北公路由嘉義
    縣太保市往嘉義市（由西往東）方向行駛，途經嘉義縣太保市○○路○段二二三
    號老三年肉麵店前，本應注意車前狀況，隨時採取必要之安全措施，而依當時情
    形又無不能注意之情事，竟疏於注意及此，適有亦未經行人穿越道欲由南向北通
    過馬路之趙志賢站立於中心線上，致丁○○所駕曳引車左邊之後視鏡撞擊趙志賢
    頭部左側，造成趙志賢頭部外傷送醫急救，延至八十八年五月十二日上午九時三
    十分許因頭部外傷及其合併症不治死亡。
二、案經趙志賢之妻乙○○訴請臺灣嘉義地方法院檢察署檢察官偵查起訴。
    理  由
一、訊據被告丁○○坦承於右揭時間駕駛曳引車行經上開路段，惟矢口否認撞擊死者
    趙志賢，辯稱：當時經過該路段之車輛很多，死者有可能係遭其他車輛撞擊，又
    其所駕之曳引車後視鏡破裂係因與對向車道來車發生擦撞所致，若係其後視鏡撞
    到死者，則為何死者係頭部右側受傷呢云云。惟查，證人丙○○於偵審中及證人
    白雲詳於偵查中均證稱：親眼目睹被告所駕之大貨車擦撞趙志賢等語，且參諸：
    Ａ、證人黃素真於警訊時證稱：「事後該名司機與其同事到場拍照時，我問他是
    否係你撞到人，他表示當時看到一個黑影閃過，他也不知道是否撞到人，以為是
    與對向車輛擦撞」等語（見臺灣雲林地方法院檢察署相驗卷第九頁），顯見被告
    並未採取必要之煞避措施，Ｂ、訊之證人即到場處理之警員甲○○亦證稱：「在
    北港路六、七點時車子很多，車流量很大，如果有對向的車子肇事要離開也不可
    能沒有人看到，而且如被告所述是對向肇事的，我認為這可能性較低」等語（見
    本院八十九年一月十七日審判筆錄），Ｃ、被告所駕駛之曳引車之左邊後視鏡片
    有破裂，其後視鏡高度為一百七十公分，死者身高則為一百七十三公分，業據檢
    察官勘驗屬實，製有勘驗筆錄及照片可稽，足徵證人丙○○指稱係被告所駕大貨
    車後視鏡擦撞死者，自堪採信，Ｄ、被害人趙志賢因本件車禍受有左側硬腦膜外
    出血合併骨骨折之傷勢，亦有華濟醫院出具之診斷證明書在卷足參，足見被害人
    頭部左側確係外力撞擊所致，此亦與被告行車方向、被害人站立位置吻合，Ｅ、
    本件經送請臺灣省嘉雲區車輛行車事故鑑定委員會鑑定結果，亦認「按證人稱廖
    車通過其視線後，即發現趙君倒地，現場又無其他車輛，則廖車即有擦撞到趙君
    之可能」，有該會八十八年九月二十九日鑑定意見書一件附卷可憑─等情。而本
    件車禍被害人趙志賢因此受傷死亡，亦經台灣雲林地方法院檢察署檢察官督同檢
    驗員相驗屬實，製有相驗筆錄、相驗屍體證明書、驗斷書在卷可憑。被告所辯顯
    係事後卸責之詞，委無足採。
二、按駕駛人應注意車前狀況，隨時採取必要安全措施，道路交通安全規則第九十四
    條第三項定有明文。被告持有職業大貨車駕駛執照，駕車自會相當注意上述道路
    交通安全之規定，而本件交通事故發生時為晴天，柏油路面乾燥無缺陷、無阻礙
    物，且視距良好，有警製之道路交通事故調查報告表在卷可稽，依當時情狀觀之
    ，並應無不能注意之情事，竟疏未注意，違反前揭規定，渠竟疏未注意及此而撞
    及趙志賢，可證被告之駕車顯有過失。而趙志賢確因本件車禍，頭部外傷致死，
    已如前述，則被告過失駕車肇事行為，與被害人之死亡結果間，自具有相當因果
    關係。雖被害人疏未依行人穿越道通過馬路，任意站立於路中心線，致遭未注意
    車前狀況之被告駕車撞及，就本件車禍之發生亦與有過失，惟亦無法解免被告之
    過失責任。本件事證明確，被告過失致死犯行自堪以認定。
三、本件被告係曳引車司機，此據其供明在卷，為從事駕駛業務之人，其於執行業務
    中駕駛貨櫃曳引車肇事，致人於死，核其所為，應成立刑法第二百七十六條第二
    項之業務過失致死罪。爰審酌被告曾有過失致死前科（於本件不構成累犯），猶
    不知謹慎駕駛、本件車禍之過失程度、所生之危害，及被害人於本件車禍之發生
    ，亦與有過失，暨被告肇事後迄未與被害人家屬和解，矢口否認犯行，態度不佳
    等一切情狀，量處如主文所示之刑，以示懲儆。
四、據上論斷，應依刑事訴訟法第二百九十九條第一項前段，刑法第二百七十六條第
    二項，罰金罰鍰提高標準條例第一條前段，判決如主文。
本案經檢察官林世芬到庭執行職務。
中      華      民      國      八十九    年      二    月      十四    日
                                臺灣嘉義地方法院刑事第二庭
                                    法  官  楊  力  進
右正本證明與原本無異。
如不服本判決，應於判決送達後十日內向本院提出上訴狀( 應附繕本 )。
中      華      民      國      八十九    年      二    月      十五    日
                                    書記官  李  文  政


司法院資訊處製作；財團法人民間司法改革基金會備份。
